臺灣高雄地方法院民事判決
110年度訴字第997號
原      告  葉美齡  
訴訟代理人  陳俊偉律師
被      告  林皇甫  
訴訟代理人  鄭旭廷律師
上列當事人間請求損害賠償事件，本院於民國111年5月18日言詞
辯論終結，判決如下：
    主      文
原告之訴及假執行之聲請均駁回。
訴訟費用由原告負擔。
    事實及理由
一、原告主張：原告為退休公務人員，被告為永旭保險經紀股份
    有限公司（下稱永旭公司）之副總、資深協理，原告長期委
    任被告購買保險商品。因原告先前委託被告所購買之全球人
    壽保險保險金將於民國105年1月28日到期入帳新臺幣（下同
    ）1,862,398元至原告申辦之帳號000000000000臺灣銀行帳
    戶（下稱系爭臺銀帳戶），原告又預定於105年1月23日出國
    ，遂於出國前將系爭臺銀帳戶之存摺及印章交予被告，委任
    被告繼續購買投資型保險。詎被告為賺取高額傭金，竟私自
    購買外幣定存，於105年2月1日自系爭臺銀帳戶領取1,503,0
    00元款項，將之轉換為美元45,000元後，匯入印尼千禧集團
    在印尼中亞銀行、戶名PT.MILLENNIUM PENATAFUTURES之帳
    戶（下稱印尼千禧集團帳戶），然印尼千禧集團於105年3月
    間因違法而遭印尼政府凍結帳戶，該集團負責人陳宣銘亦因
    違反銀行法，經臺灣高雄地方檢察署檢察官提起公訴。原告
    於105年4月1日返國後，被告交還系爭臺銀帳戶之存摺及印
    章，向原告表示該投資款1,503,000元已遭凍結，並以電子
    郵件、傳真將匯入印尼千禧集團帳戶之美金結匯單交與原告
    ，原告始悉上情。是被告處理委任事務行為顯有過失並逾越
    權限，致原告受有投資損失，自應負損害賠償責任。為此，
    爰依民法第544條、第227條規定，請求被告賠償上開金額等
    語。並聲明：㈠被告應給付原告1,503,000元，及自起訴狀繕
    本送達翌日起至清償日止，按週年利率百分之5計算之利息
    。㈡願供擔保，請准宣告假執行。
二、被告則以：被告並不知悉印尼千禧集團為違法吸金集團，自
    己亦有投資印尼千禧集團美金5,000元，僅係單純介紹原告
    一起投資，並無收取任何傭金，原告交付系爭臺銀帳戶之存
    摺及印章即係請被告幫忙購買印尼千禧集團外幣定存，並非
    購買投資型保險，系爭臺銀帳戶本即會於105年3月1日直接
    轉帳350,684元支付購買中國人壽保險款項，被告並無任何
    過失或逾越權限之行為，原告因同一事實對被告提起背信等
    告訴，亦經臺灣高雄地方檢察署檢察官110年度偵字第462號
    不起訴處分及臺灣高等檢察署高雄檢察分署110年度上聲議
    字第390號駁回再議確定等語置辯。並聲明：㈠原告之訴及假
    執行之聲請均駁回。㈡如受不利之判決，願供擔保請准宣告
    免為假執行。
三、不爭執事項
  ㈠原告為退休公務人員，被告為永旭公司之副總、資深協理，
    原告並有委任被告購買金融商品。
  ㈡原告於105年1月23日出國，於出國前將系爭臺銀帳戶之存摺
    及印章交予被告。
  ㈢原告先前委託被告所購買之全球人壽保險保險金於105年1月2
    8日到期入帳1,862,398元至系爭臺銀帳戶。
  ㈣被告於105年2月1日自系爭臺銀帳戶領取1,503,000元款項，
    將之轉換為美元45,000元後，匯入印尼千禧集團帳戶。
  ㈤系爭臺銀帳戶於105年3月1日直接轉帳350,684元支付購買中
    國人壽保險款項。
  ㈥印尼千禧集團於105年3月間因違法而遭印尼政府凍結帳戶，
    該集團負責人陳宣銘亦因違反銀行法，經臺灣高雄地方檢察
    署檢察官提起公訴。
  ㈦原告於105年4月1日返國後，被告交還系爭臺銀帳戶之存摺及
    印章，向原告表示該投資款1,503,000元已遭凍結，並以電
    子郵件、傳真將匯入印尼千禧集團帳戶之美金結匯單交予原
    告。
  ㈧原告因同一事實對被告提起背信等刑事告訴，經臺灣高雄地
    方檢察署檢察官110年度偵字第462號不起訴處分及臺灣高等
    檢察署高雄檢察分署110年度上聲議字第390 號駁回再議確
    定。
四、爭執事項
　　被告處理委任事務有無過失或逾越權限？　　
五、本院得心證之理由
　㈠按受任人因處理委任事務有過失，或因逾越權限之行為所生
    之損害，對於委任人應負賠償之責；因可歸責於債務人之事
    由，致為不完全給付者，債權人得依關於給付遲延或給付不
    能之規定行使其權利，因不完全給付而生前項以外之損害者
    ，債權人並得請求賠償，民法第544條、第227條定有明文。
    次按受任人處理委任事務，應依委任人之指示，並與處理自
    己事務為同一之注意，其受有報酬者，應以善良管理人之注
    意為之，民法第535條亦有明文。又當事人主張有利於己之
    事實者，就其事實有舉證之責任，民事訴訟法第277條前段
    規定甚明。　
  ㈡經查，原告主張其為退休公務人員，被告為永旭公司之副總
    、資深協理，原告並有委任被告購買金融商品，而原告於10
    5年1月23日出國，於出國前將系爭臺銀帳戶之存摺及印章交
    予被告，原告先前委託被告所購買之全球人壽保險保險金於
    105年1月28日到期入帳1,862,398元至系爭臺銀帳戶，被告
    於105年2月1日自系爭臺銀帳戶領取1,503,000元款項，將之
    轉換為美元45,000元後，匯入印尼千禧集團帳戶等情，為被
    告所不爭執，並有被告名片、系爭臺銀帳戶交易明細、美金
    結匯單等資料在卷可稽（見審訴卷第15-21頁），此部分之
    事實，自堪先予認定。又原告主張其委任被告購買之金融商
    品限於投資型保險乙節，則為被告所否認。而原告於另案刑
    事偵查中陳稱：之前我請被告幫我買投資型保險都是直接從
    系爭臺銀帳戶扣款，我有請被告幫我買過中國人壽、台灣人
    壽、全球人壽，只有這次把存摺及印章交給被告，我也不清
    楚被告要幫我投資甚麼東西，我以為就是像以前那種投資型
    保險等語（見臺灣高雄地方檢察署109年度他字第1822號卷
    第124頁），核與系爭臺銀帳戶於105年3月1日係直接轉帳35
    0,684元支付購買中國人壽保險款項等情相符，有卷附系爭
    臺銀帳戶交易明細可查（在審訴卷第19頁），足見原告先前
    已有多次委任被告購買投資型保險之經驗，如係單純委任被
    告購買投資型保險，並不需將系爭臺銀帳戶之存摺及印章交
    付被告，已見原告此次委任被告購買金融商品之情形，明顯
    與先前有所不同；參以被告與原告本即具有一定之信賴關係
    ，其既係受原告委任購買金融商品，相關款項亦係自原告系
    爭臺銀帳戶提領後匯款至印尼千禧集團帳戶，款項來源、去
    向甚為明瞭清晰，事後查證均甚為容易，衡情當以有經委任
    人同意授權為常態，原告復無法提出兩造委任契約或其他有
    利於己之證據資料，應認被告抗辯原告係委任其購買印尼千
    禧集團外幣定存等語，尚非子虛，是原告主張其委任被告購
    買之金融商品限於投資型保險乙節，並未能舉證以實其說，
    自無從信為真實，尚難認被告有何逾越委任權限之行為。
　㈢次查，原告主張印尼千禧集團於105年3月間因違法而遭印尼
    政府凍結帳戶，該集團負責人陳宣銘亦因違反銀行法，經臺
    灣高雄地方檢察署檢察官提起公訴等情，此為被告所不爭執
    ，復有相關新聞資料、臺灣高雄地方檢察署103年度偵字第4
    439號起訴書在卷可憑（見審訴卷第23頁，臺灣高雄地方檢
    察署109年度他字第1822號卷第93-115頁），亦堪認屬實。
    又本件原告有委任被告購買印尼千禧集團外幣定存乙節，業
    經本院認定如前，惟原告主張被告係為賺取高額傭金而購買
    外幣定存乙節，為被告所否認，原告復未能舉證其係有償委
    任被告購買外幣定存，應認被告抗辯其係單純介紹原告一起
    投資等語，尚與卷內事證無違，是兩造間關於購買印尼千禧
    集團外幣定存之委任契約係屬無償性質，參諸前揭說明，被
    告就此委任契約所負之注意義務程度，應與處理自己事務為
    同一之注意。而被告本身亦有於105年1月25日匯款美金5,00
    0元至印尼千禧集團帳戶購買外幣定存等情，有被告美金結
    匯單據在卷可查（見臺灣高雄地方檢察署109年度他字第182
    2號卷第79頁），且印尼千禧集團係於105年3月間始遭印尼
    政府凍結帳戶，被告早於105年2月1日即為原告匯款至印尼
    千禧集團帳戶購買外幣定存，該集團負責人陳宣銘雖於105
    年1月14日即經檢察官提起公訴，然被告並非專業司法檢調
    人員，衡諸常情，如被告事先即得已知悉印尼千禧集團所營
    業務並非合法，又豈會於印尼千禧集團負責人遭起訴後，仍
    將自己所有款項美金5,000元匯入印尼千禧集團帳戶甘遭損
    失之理，應認被告抗辯其並不知悉印尼千禧集團為違法吸金
    集團等語，尚屬可採，是被告既已就原告委任其購買印尼千
    禧集團外幣定存之事務，善盡與處理自己事務同一之注意義
    務，縱以結果不如預期，亦難認被告處理上開委任事務有何
    過失或可歸責之債務不履行情事，此觀原告因同一事實對被
    告提起背信等刑事告訴，經臺灣高雄地方檢察署檢察官110
    年度偵字第462號不起訴處分及臺灣高等檢察署高雄檢察分
    署110年度上聲議字第390 號駁回再議確定，有卷附各該不
    起訴書、處分書可參（見審訴卷第59-71頁），益徵上情。
六、綜上所述，本件原告依民法第544條、第227條規定，請求被
    告給付1,503,000元，及自起訴狀繕本送達翌日起至清償日
    止，按週年利率百分之5計算之利息，為無理由，應予駁回
    。又原告之訴既經駁回，其假執行之聲請即失所附麗，應併
    予駁回。
七、本件事證已臻明確，兩造其餘攻擊防禦方法及證據，核與判
    決之結果不生影響，爰不一一論列，併此敘明。
八、訴訟費用負擔之依據：民事訴訟法第78條。　　
中　　華　　民　　國　　111 　年　　6　　月　　15 　　日
                  民事第四庭  法　官　鄭伊倫
以上正本係照原本作成。
如對本判決上訴，須於判決送達後20日內向本院提出上訴狀。如
委任律師提起上訴者，應一併繳納上訴審裁判費。
中　　華　　民　　國　　111 　年　　6　　月　　15 　　日
                              書記官　陳孟琳